【裁判字號】    99,簡上,26
【裁判日期】    990414
【裁判案由】    違反保護令罪
【裁判全文】
臺灣士林地方法院刑事判決              99年度簡上字第26號
上  訴  人  臺灣士林地方法院檢察署檢察官
被      告  丙○○
選任辯護人  林傳欽律師
            易定芳律師
上列上訴人因被告違反保護令罪案件，不服本院98年度審簡字第
1143號中華民國98年12月31日第一審簡易判決（起訴案號：臺灣
士林地方法院檢察署98年度偵字第12298 號，被告於檢察官起訴
後自白犯罪，原審認宜以簡易判決處刑，而不經通常審判程序，
逕以簡易判決處刑），提起上訴，本院管轄之第二審合議庭判決
如下：
    主    文
原判決撤銷。
丙○○犯違反保護令罪，處有期徒刑貳月，如易科罰金，以新台
幣壹仟元折算壹日。
    犯罪事實
一、丙○○與乙○○○係夫妻，二人間具有家庭暴力防治法第3
    條第1 款所定之家庭成員關係，其二人因感情不睦而已分居
    ，然仍時有勃谿並有肢體衝突，乙○○○乃向本院聲請核發
    保護令，經本院於民國97年11月13日以97年度家護字第371
    號裁定核發通常保護令，其內容為「相對人（即丙○○）不
    得對下列之人實施身體或精神上不法侵害之行為：被害人乙
    ○○○。相對人不得直接或間接對被害人為下列聯絡行為：
    騷擾。本保護令之有效期間為拾月。」，丙○○經臺北縣政
    府警察局淡水分局於97年11月25日執行本件保護令，並由同
    住之子洪家弘代為收受本件裁定而知悉保護令之內容，丙○
    ○嗣就該通常保護令提起抗告，由本院家事法庭合議庭於98
    年4 月29日以98年度家護抗字第2 號裁定駁回抗告確定。98
    年7 月6 日晚間9 時許，丙○○前往乙○○○位於臺北縣淡
    水鎮○○路9 號（起訴書誤載為「學府路」）之住處前，欲
    向女兒洪佳慧拿取臺北縣淡水鎮○○路15號8 樓之住處鑰匙
    ，因不耐在門外久候，竟基於恐嚇之犯意，持乙○○○所有
    置於1 樓外用以拉鐵捲門之鐵棍，上樓至該處2 樓門口，以
    鐵棍敲打2 樓紗門及該處「小林髮廊」之玻璃門，並以加害
    生命、身體之言語向乙○○○罵稱：「幹妳娘！」、「臭雞
    巴！」、「妳趕快死一死，我一毛錢都不給妳用！」、「我
    要妳死無葬身之地！」、「我要讓妳死的碎碎的！」等語（
    公然侮辱罪嫌未據告訴、起訴），致乙○○○心生畏懼，因
    此對乙○○○實施精神上不法侵害之家庭暴力行為暨為騷擾
    之行為，而違反上開本院所核發之保護令裁定。嗣經警據報
    到場，而查悉上情。
二、案經乙○○○訴由臺北縣政府警察局淡水分局報告臺灣士林
    地方法院檢察署檢察官偵查起訴。
    理    由
一、訊據被告丙○○對於上開恐嚇及違反保護令之犯行，均坦承
    不諱（見本院98年度審簡字第1143號卷第28頁、本院卷第40
    、126 頁），核與證人即告訴人乙○○○、證人即目擊上開
    情形之洪顥容、洪繡村、洪佳慧分別於警詢、偵查中之證述
    相符，被告對於上開證人於警詢中陳述之證據能力亦無意見
    （見本院卷第40、123 、124 頁），本院審酌其等警詢中之
    陳述作成時之情形，亦屬適當，均得作為證據，並有本院97
    年度家護字第371 號通常保護令、98年度家護抗字第2 號裁
    定、臺北縣政府警察局淡水分局保護令執行紀錄表等在卷可
    稽，復經本院調取上開97年度家護字第371 號全卷核閱無誤
    ，均可佐被告前開出於任意性之自白與事實相符，得採為認
    定事實之證據。本件事證明確，被告犯行已堪認定，應依法
    論科。
二、核被告所為係犯刑法第305 條恐嚇危害安全罪、家庭暴力防
    治法第61條第1 款、第2 款之違反保護令罪，檢察官於起訴
    書雖僅記載刑法第305 條、家庭暴力防治法第61條第2 款之
    法條，惟被告以上開言詞、行為對告訴人為恐嚇，除已該當
    通常保護令所禁止之騷擾行為外，亦使告訴人因此心生畏懼
    而對其精神上有所侵害，而同時違反通常保護令所禁止之精
    神上不法侵害行為，應同時違反家庭暴力防治法第61條第1
    款之規定，起訴書犯罪事實欄既已詳載此部分事實，是其證
    據並所犯法條有關罪名法條之記載應係有所漏載；又此款違
    反之法條雖未經本院當庭諭知，然此部分以恐嚇行為對告訴
    人為精神上不法侵害行為之犯罪事實亦經被告當庭表示認罪
    之意思，並經辯護人為其辯護，且與原起訴書所載之違反保
    護令罪為同一罪名，是尚不影響被告訴訟上之權益，亦附此
    說明。被告以一行為觸犯上開數罪名，為想像競合犯，應依
    刑法第55條規定從重論以違反保護令罪。原審以被告事證明
    確，予以論罪科刑，並為緩刑附條件之宣告，固非無見，惟
    ：(一)被告以恐嚇之行為同時違反前開通常保護令所禁止對告
    訴人為精神上之不法侵害及騷擾行為，已如上述，原審漏未
    論及違反家庭暴力防治法第61條第1 款「禁止實施家庭暴力
    」部分，尚有未洽。(二)原審判決認定之犯罪事實及證據除補
    充被告於原審之自白外，均引用起訴書之記載，而認被告所
    為係犯刑法第305 條恐嚇危害安全罪、家庭暴力防治法第61
    條第2 款之違反保護令罪，並無家庭暴力防治法第61條第4
    款「遠離住居所」規定之違反，且前開通常保護令並未裁定
    命被告「遠離住居所」乙節，有前揭通常保護令裁定足憑，
    是原審於主文贅予記載被告尚有違反「遠離住居所」之保護
    令裁定，亦有不當。(三)另被告與告訴人於原審98年12月15日
    審理時雖曾達成和解之共識，並擬訂具體和解條件，然告訴
    人於當日庭訊後隨即反悔（檢察官上訴另指被告於98年12月
    15日庭訊後又再次對告訴人咆哮而有違反通常保護令部分，
    並無理由，詳後述），同時具狀請求再開準備程序，而原審
    依此另於98年12月29日行準備程序訊問時，被告對於告訴人
    請求除原和解條件外，尚須提高每月應支付金額及另提供抵
    押物跟保證人以為擔保乙節並不同意，致雙方未能於最後達
    成和解之共識，是檢察官及告訴人於該次準備程序中並未針
    對被告之刑度表示具體之刑度及同意給予緩刑等情，業經證
    人即告訴人證述在卷（見本院卷第86、88頁），並經本院勘
    驗原審98年12月29日庭訊光碟確認無誤，有本院勘驗筆錄可
    參（見本院卷第108 至116-2 頁），原審判決審酌被告與告
    訴人已達成調解，並依雙方98年12月15日調解條件為附條件
    之緩刑宣告一情，應有誤會。檢察官上訴意旨認原審以被告
    與告訴人達成和解而予宣告緩刑並非妥適，請求撤銷原審判
    決，非無理由，且原審判決另有如上述未洽之處，是應由本
    院合議庭將原判決撤銷。爰審酌被告前曾因傷害告訴人之犯
    行經本院以97年度士簡字第1161號判決拘役30日確定，有臺
    灣高等法院被告前案紀錄表在卷可稽，其未知所警惕，於告
    訴人聲請通常保護令後竟又再犯本件，惟其犯罪後已坦承犯
    行，且曾與告訴人達成和解之共識，但終因告訴人片面之反
    悔並凍結其帳戶使被告無法依原先和解條件匯入款項予告訴
    人而未能履行，此亦經告訴人表示：和解方案所載之「淡水
    信用合作社英專分社」帳戶不能使用，因為第二次和解沒有
    成功，沒有得到法院給予想要的判決，所以就凍結此帳戶等
    詞（見本院卷第88、89頁），而被告已年逾60歲，有其年籍
    資料可參，又患有攝護腺癌、糖尿病、高血壓等病症，與其
    犯罪之動機、手段、目的等一切情狀，量處如主文所示之刑
    ，並諭知易科罰金之折算標準（刑法第41條雖分別於98年1
    月21日【98年9 月1 日施行】、98年12月30日【99年1 月1
    日施行】修正公布，然就第1 項部分並無修正，是無比較新
    舊法之適用，亦併此敘明）。被告持以敲打門扇之鐵棍為告
    訴人所有置於1 樓用以拉鐵門之用，非被告所有，爰不另予
    宣告沒收。
三、檢察官上訴意旨另以：被告於98年12月15日庭訊後，在法庭
    外忽然走近告訴人並以恫嚇之語氣要告訴人交出鑰匙，態度
    咄咄逼人，令告訴人感到害怕，而再度對告訴人為騷擾，被
    告無視於法庭之威信，態度惡劣，斷無宣告緩刑之理等語。
    訊之被告堅詞否認有上開檢察官上訴意旨所指之情，辯稱告
    訴人聲請上訴狀內容所指98年12月15日庭訊後所發生之事均
    不實在等語。經查：證人即告訴人雖於本院審理中證稱：當
    天開完庭後，外勞扶著其走到門口時，被告從遠遠轉角處走
    過來，擋在其面前，手伸出來以台語說「鑰匙不就拿過來」
    ，聲音不是很大，也不是很小，但態度不好、面容不善，當
    時一位張小姐（即丁○○）在椅子那邊，沒看到辯護人，因
    為其在發抖，所以對著當時已經走到樓梯口的兒子喊「家興
    趕快來」，之後與兒子一起進入法庭告訴法官被被告恐嚇、
    威脅等語（見本院卷第82至84頁），並對檢察官詢問何以上
    訴狀中記載被告說要回家照相等話時陳稱：因為他的房間給
    人家住過，他就說「鑰匙給我，我要回去照相告人」等詞（
    見本院卷第84頁），然被告因與告訴人間感情不睦而早已分
    居，為其二人所不否認，亦即被告原來在告訴人住家中所居
    住之房間已有一段時間不在被告支配之下，則被告何以會說
    出「要回去照相告人」之語？而證人即被告於原審所選任之
    辯護人甲○○律師則證以：當天庭訊後直至與被告一同搭乘
    計程車離開法院為止，其與被告都在一起；在談鑰匙的事時
    ，雙方都很平和，後來告訴人說被告房間有點亂，要回去的
    話需要整理一下，被告聽聞後對著其說他要回去照相，不然
    以後有什麼事，又會說是他破壞的，會被告，因為被告與告
    訴人間有很多案子，被告覺得很冤枉，所以感覺上語氣有點
    向在對其訴苦的樣子，告訴人聽完後突然反應激烈說「你就
    是這樣，如果又這樣，就不要和解了」，此時在走廊另一頭
    靠近樓梯方向的洪家興也對著其等大喊「照什麼相，不要跟
    他再講了，根本就不要和解」，告訴人也一直說不要和解，
    後來又走進法庭裡等詞（見本院卷第77、79頁），證人甲○
    ○對於雙方談論交鑰匙之事後，因為被告與告訴人間纏訟多
    件，被告為返回戶籍住處，但又擔心與告訴人間有何糾紛，
    始表示要先照相存證，避免遭告訴等事之過程論述顯然較符
    常情，是證人即告訴人前開證述內容似僅陳述部分過程而與
    事實全貌有所出入，尚難採信。且告訴人針對98年12月15日
    庭訊後於法庭外所發生之情事提出被告涉嫌違反家庭暴力防
    治法第61條第2 款違反保護令罪之告訴，業經臺灣士林地方
    法院檢察署檢察官以99年度偵字第2280號為不起訴處分，有
    該處分書附卷供參。從而，檢察官依據告訴人刑事聲請上訴
    狀以前揭理由為上訴理由之一請求撤銷原審判決所宣告之緩
    刑部分尚難認為有理由，亦併此敘明。
據上論斷，應依刑事訴訟法第455 條之1 第1 項、第3 項、第36
9 條第1 項前段、第364 條、第299 條第1 項前段，家庭暴力防
治法第61條第1 項第1 款、第2 款，刑法第11條前段、第305 條
、第55條、第41條第1 項前段，刑法施行法第1 條之1 ，判決如
主文。
本案經檢察官蔡啟文到庭執行職務
中    華    民    國    99    年    4     月    14    日
                  刑事第七庭  審判長法  官  王美玲
                                    法  官  高雅敏
                                    法  官  黎惠萍
以上正本證明與原本無異。
不得上訴。
                                    書記官  林志忠
中    華    民    國    99    年    4     月    14    日
附錄本案論罪科刑法條全文
家庭暴力防治法第61條
違反法院依第14條第1 項、第16條第3 項所為之下列裁定者，為
本法所稱違反保護令罪，處3 年以下有期徒刑、拘役或科或併科
新臺幣10萬元以下罰金：
一、禁止實施家庭暴力。
二、禁止騷擾、接觸、跟蹤、通話、通信或其他非必要之聯絡行
    為。
三、遷出住居所。
四、遠離住居所、工作場所、學校或其他特定場所。
五、完成加害人處遇計畫。
中華民國刑法第305條
（恐嚇危害安全罪）
以加害生命、身體、自由、名譽、財產之事，恐嚇他人致生危害
於安全者，處2 年以下有期徒刑、拘役或3 百元以下罰金。

司法院資訊處製作；財團法人民間司法改革基金會備份。
